【裁判字號】    88,簡上,181
【裁判日期】    890307
【裁判案由】    損害賠償
【裁判全文】
臺灣桃園地方法院民事判決  八十八年度簡上字第一八一號
    上  訴  人  甲○○
    訴訟代理人  資彪
    被上訴  人  乙○○
右當事人間請求損害賠償事件，上訴人對於中華民國八十八年八月三十日本院桃園簡
易庭八十八年度桃簡字第七六八號第一審判決提起上訴，本院判決如左：
    主  文
上訴駁回。
第二審訴訟費用由上訴人負擔。
    事  實
甲、上訴人方面：
  一、聲明：
    (一)原判決廢棄。
    (二)被上訴人在第一審之訴及假執行之聲請駁回。
  二、陳述：除與原審判決書所載者相同茲予引用外，補稱：
    (一)按民法第一百八十四條第一項規定，因故意或過失侵害他人權益者，負損害賠
      償責任，換言之，如無故意或過失，即不負責任。
    (二)本件被上訴人經營生意欠上訴人會款新台幣（下同）六千餘元，並非無力償還
      ，竟賴債不還，情理已屬不該，上訴人不講理由不但不給付欠款反出口不遜，
      乃造成雙方拉扯，拉扯中被上訴人自己撞上攤位木柱受傷，竟誣賴係上訴人毆
      打，因上訴人不諳法令被判決有罪後不知上訴，被上訴人乃無理變成有理，據
      而請求損害賠償。
    (三)就前情分析，上訴人並無任何故意或過失可言，而被上訴人所受之傷係自己不
      小心碰撞所致，上訴人應無賠償之責，退步言之，縱令被上訴人係與上訴人拉
      扯中受傷，然僅係輕傷並未住院，擦藥後即癒，原審未查上訴人無辜受被上訴
      人倒債之懊惱及誣陷，竟判處被上訴人精神損失二萬元，豈非鼓勵刁鑽？
    (四)被上訴人醫療費收據一千一百五十元，前稱上訴人並無故意或過失，本不應賠
      償，縱令上訴人應賠償被上訴人一千一百五十元，惟超出上開金額之範圍即不
      應准許，原審判處應賠償被上訴人二萬元，亦屬不當。
  三、證據：援用原審之立證方法。
乙、被上訴人方面：
  被上訴人未於言詞辯論期日到場，據其以前到場陳稱：
  一、聲明：駁回上訴。
  二、陳述：與原審判決書所載者相同茲予引用。
  三、證據：援用原審之立證方法。
    理  由
甲、程序方面：
一、本件被上訴人，未於言詞辯論期日到場，核無民事訴訟法第三百八十六條所列各
    款之情形，爰依上訴人聲請，由其一造辯論而為判決。
乙、兩造爭執要旨：
一、本件被上訴人起訴主張，上訴人為向被上訴人要求給付會款，於民國八十七年十
    一月十八日上午九時許至桃園縣大溪鎮僑愛市場內被上訴人攤位處，因一言不合
    ，竟基於傷害之故意，持被上訴人攤位上之鐵桶砸向被上訴人，至被上訴人因而
    受有左眼角部擦傷（零點七乘零點三乘零點二公分）之傷害，刑事傷害罪部分經
    鈞院判處拘役三十日在案，被上訴人因傷送醫診治，支付醫療費二千元，上訴人
    之傷害行為，造成伊疼痛不堪，常感不舒服，且遭上訴人在市場毆打，名譽及尊
    嚴盡失，身心均受痛苦，上訴人應賠償二萬元之慰撫金，因依侵權行為之法律關
    係，求為命上訴人給付二萬二千元及法定遲延利息之判決。
二、上訴人則以：本件被上訴人經營生意欠上訴人會款六千餘元，並非無力償還，竟
    賴債不還，情理已屬不該，上訴人不講理由不但不給付欠款反出口不遜，乃造成
    雙方拉扯，拉扯中被上訴人自己撞上攤位木柱受傷，竟誣賴係上訴人毆打，因上
    訴人不諳法令被判決有罪後不知上訴，被上訴人乃無理變成有理，據而請求損害
    賠償。上訴人並無任何故意或過失可言，而被上訴人所受之傷係自己不小心碰撞
    所致，上訴人應無賠償之責，退步言之，縱令被上訴人係與上訴人拉扯中受傷，
    然僅係輕傷並未住院，擦藥後即癒，縱令上訴人應賠償被上訴人一千一百五十元
    ，惟超出上開金額之範圍即不應准許，原審判處應賠償被上訴人二萬元，亦屬不
    當等語，資為抗辯。
丙、得心證理由：
一、經查被上訴人主張上訴人於八十七年十一月十八日上午九時許，在桃園縣大溪鎮
    僑愛市場內被上訴人攤位處，持被上訴人攤位上之鐵桶砸向伊，致伊因而受有左
    眼角部擦傷（零點七乘零點三乘零點二公分）傷害之事實，已據被上訴人提出敏
    盛綜合醫院醫八十七年十月十九日療費用明細影本二紙為證，並有附於台灣桃園
    地方法院檢察署八十七年度偵字第一六七二二號偵查卷內第四頁之被上訴人在敏
    盛綜和醫院之診斷證明書可稽，衡諸被上訴人前開受傷部位及傷勢，顯非拉扯自
    行撞木柱所致之傷害。參以上訴人於刑事案件中檢察官偵訊及刑事庭審理時自承
    當日與被上訴人發生爭吵等語，於本院審理時復自承與被上訴人拉扯等語，而被
    上訴人當日又報警處理，亦據證人即據報到場處理之警員高光耀在本院八十八年
    度易字第八號上訴人所涉傷害等刑事案件中到庭結證屬實，若非上訴人曾不法侵
    害被上訴人，被上訴人何至於報警處理？且上訴人刑事傷害案件亦認定係上訴人
    持鐵桶丟擲被上訴人之事實，並經判決拘役三十日確定在案，亦有前開刑事判決
    在卷可稽，足認上訴人確有持鐵桶擲傷被上訴人之事實無訛。上訴人辯稱其未以
    鐵桶砸向被上訴人云云，尚非可採。末查，上訴人在公共場所以鐵桶故意砸傷被
    上訴人，致被上訴人眼部受有擦傷，被上訴人被傷害恐懼之情及健康受影響，難
    謂其精神上無痛苦可言，上訴人謂被上訴人精神上並無痛苦可言，亦無可取。
二、按因故意或過失不法侵害他人之權利者，負損害賠償責任。不法侵害他人之身體
    、健康、名譽或自由者，被害人雖非財產上之損害，亦得請求賠償相當之金額。
    其名譽被侵害者，並得請求為回復名譽之適當處分，民法第一百八十四條第一項
    前段、第一百九十五條第一項定有明文。上訴人故意持鐵桶砸被上訴人，致被上
    訴人受傷，被上訴人自得依上開規定，請求上訴人賠償財產上及非財產上之損害
    。被上訴人因上訴人傷害行為，支出醫藥費一千一百五十元，有其提出之敏盛綜
    合醫院醫療費用明細影本二紙為證，上訴人對其形式上真正亦不爭執，被上訴人
    於此部分範圍之請求，自應准許，逾此部分之請求，則非正當，應予駁回。又按
    非財產上之損害賠償，應斟酌兩造之身分地位、資力及加害程度定之。查上訴人
    為本件加害行為時之年齡為五十九歲，從商；被上訴人當時為六十六歲（二十一
    年八月十日生），未唸過書，從事市場攤販工作，每日收入約二、三百元，均經
    兩造陳述甚詳，茲斟酌前開兩造之身分、地位、經濟情況、學經歷，及本件係上
    訴人因被上訴人積欠其會款不還行為心生不滿，故意持鐵桶丟擲被上訴人之侵權
    行為之情節，被上訴人請求慰撫金二萬元，堪稱允當。
三、被上訴人依民法第一百八十四條、第一百九十五條第一項之規定，請求上訴人賠
    償醫藥費二千及慰撫金二萬元，合計二萬二千元，於二萬一千一百五十元及自起
    訴狀繕本送達翌日即八十八年一月三十日起至清償日止，按年息百分之五計算之
    法定遲延利息範圍內，為有理由，應予准許，逾此部分之請求，則非正當，應予
    駁回。原審判決認事用法，並無違誤，上訴意旨指摘原判決不當，求予廢棄改判
    ，為無理由，應予駁回其上訴。
據上論結，本件上訴為無理由，依民事訴訟法第四百三十六條之一第三項、第四百四
十九條第一項、第七十八條，判決如主文。
中      華      民      國    八十九    年      三      月      七      日
                            臺灣桃園地方法院民事第一庭
~B審判長法官  陳添喜
~B法      官  郭琇玲
~B法      官  徐培元
右正本係照原本作成。
本判決不得上訴。
中      華      民      國    八十九    年      三      月      七        日
~B法院書記官  劉祥麟


司法院資訊處製作；財團法人民間司法改革基金會備份。
